臺灣高雄地方法院刑事判決　　　　　　　110年度訴字第117號
公　訴　人　臺灣高雄地方檢察署檢察官
被　　　告　董冠佑



指定辯護人　本院公設辯護人林易志
上列被告因毒品危害防制條例案件，經檢察官提起公訴（109 年
度偵字第22087 號），本院判決如下：
    主  文
董冠佑犯販賣第三級毒品而混合二種以上之毒品未遂罪，處有期
徒刑貳年貳月。扣案附表編號1 至10所示之物均沒收。未扣案混
合第三級毒品及第四級毒品之「兄弟你說」毒品咖啡包壹包沒收
。
    事  實
一、董冠佑明知硝甲西泮（Nimetazepam ）及4-甲基甲基卡西酮
    （Mephedrone）均係毒品危害防制條例第2 條第2 項第3 款
    所管制之第三級毒品；硝西泮（Nitrazepam）係毒品危害防
    制條例第2 條第2 項第4 款所管制之第四級毒品，依法均不
    得販賣，竟意圖營利，基於販賣第三級毒品、販賣第三、四
    級毒品而混合二種以上毒品之犯意，於民國109 年7 月間，
    以附表編號10所示之手機登入通訊軟體「微信」，並以帳號
    「ID：Z0000000000 、暱稱：酷企鵝」，與喬裝買家之員警
    加為好友，並陸續傳送含有「營」等暗示販售毒品咖啡包之
    訊息，嗣雙方於109 年10月20日議定以新臺幣（下同）4000
    元之代價交易10包毒品咖啡包（「彩虹惡魔」包裝、「兄弟
    你說」包裝各5 包），並相約於高雄市○○區○○街00號之
    威尼斯汽車旅館216 號房進行交易。嗣於同日16時32分許，
    喬裝買家之員警依約前往上開地點，並交付4000元現金予董
    冠佑後（該4000元嗣後歸還予員警），董冠佑即將毒品咖啡
    包9 包（含「彩虹惡魔」毒品咖啡包5 包及「兄弟你說」毒
    品咖啡包4 包，其毒品鑑驗結果如附表編號1 至9 備註欄所
    示；剩餘原先欲交易之「兄弟你說」毒品咖啡包1 包因故未
    及攜出）交付予員警，員警即表明身份將董冠佑逮捕，交易
    因而未遂，並當場扣得如附表所示之物，而查悉上情。
二、案經宜蘭縣政府警察局刑事警察大隊、高雄市政府警察局刑
    事警察大隊報告臺灣高雄地方檢察署檢察官偵查起訴。
    理  由
壹、程序部分
    按被告以外之人於審判外之陳述，雖不符合刑事訴訟法第15
    9 條之1 至第159 條之4 之規定，但經當事人於審判程序同
    意作為證據，法院審酌該言詞陳述或書面陳述作成時之情況
    ，認為適當者，亦得為證據。當事人、代理人或辯護人於法
    院調查證據時，知有第159 條第1 項不得為證據之情形，而
    未於言詞辯論終結前聲明異議者，視為有前項之同意，刑事
    訴訟法第159 條第1 項及第159 條之5 分別定有明文。查本
    判決所引用具傳聞性質之言詞或書面證據，關於證據能力，
    經檢察官、被告董冠佑及辯護人於本院審判期日中均表示同
    意有證據能力（院卷第455 頁），本院審酌此等證據資料製
    作時之情況，尚無違法不當及證明力明顯過低之瑕疵，亦認
    為以之作為證據應屬適當，故揆諸前開規定，應認前揭證據
    資料均例外有證據能力；至非供述證據部分，與本案事實具
    自然關聯性，且非公務員違背法定程序所取得，依同法第15
    8 條之4 規定反面解釋，亦具證據能力。
貳、實體部分
一、認定事實所憑之證據及理由
（一）上揭犯罪事實部分，業據被告於本院審理中坦承不諱（院
      卷第455 頁），並有109 年10月20日員警職務報告1 份（
      警卷第9 頁）、被告董冠佑（暱稱：酷企鵝）與員警之通
      訊軟體「微信」對話紀錄截圖照片6 張（警卷第16至17頁
      ）、被告董冠佑（暱稱：酷企鵝）與員警之通訊軟體「微
      信」對話紀錄譯文1 份（警卷第10至11頁）、宜蘭縣政府
      警察局109 年10月20日搜索扣押筆錄、扣押物品目錄表、
      扣押物收據各1 份（受執行人：董冠佑，執行處所：高雄
      市○○區○○街00號「威尼斯精品汽旅216 房」）（警卷
      第12至15頁）、現場蒐證及扣案物照片12張（警卷第18至
      21頁）、宜蘭縣政府警察局查獲毒品案件毒品初步鑑驗報
      告單1 份暨照片2 張（警卷第22頁）、內政部警政署刑事
      警察局109 年12月18日刑鑑字第1098015853號鑑定書1 份
      （送驗證物：毒品咖啡包）（偵卷第55至56頁）、高雄醫
      學大學附設中和紀念醫院檢驗醫學部毒物室110 年3 月29
      日濫用藥物檢驗報告7 份（院卷第53至65頁）等證據在卷
      可佐，足認被告前開之任意性自白，與事實相符。
（二）販賣毒品係違法行為，非可公然為之，亦無公定之價格，
      而每次販賣之價量，亦可能隨時依雙方間之關係深淺、資
      力、需求量及對行情之認知、來源是否充裕、查緝是否嚴
      緊，購買者被查獲時供述購買對象之可能性風險之評估等
      ，因而異其標準，並機動調整，非可一概而論，販賣之利
      得除經坦承犯行或價量俱臻明確外，委難察得實情，販賣
      之人從價差或量差中牟利方式雖異，其意圖營利之非法販
      賣行為則一。再硝甲西泮及4-甲基甲基卡西酮為第三級毒
      品；硝西泮為第四級毒品，均係違禁物，非於一般市面可
      得輕易取得，且販賣毒品罪責甚重，並為警方嚴厲查緝之
      重點，此乃眾所周知之事，故販賣毒品者，若非意圖營利
      ，應無甘冒遭檢警查緝法辦致受重刑處罰之危險，而販賣
      毒品之理。卷查被告與本件購毒之相對人即喬裝為購毒者
      之員警間無特殊之親屬或情感關係，是被告若無利可圖，
      當不會甘冒嚴刑重罰之風險販賣毒品，且被告於偵查中已
      坦承本件自毒品上游之購入價為1800元（偵卷第13頁），
      已低於欲販售予員警之賣價4000元。是被告就本件所為，
      有營利之意圖等情，堪可認定。
（三）從而，本案事證明確，被告上開犯行均堪認定，應依法論
      科。
二、論罪科刑
（一）論罪
    ⒈按109 年7 月15日修正施行之毒品危害防制條例增定第9
      條第3 項，謂：「犯前5 條之罪（按即毒品危害防制條例
      第4 條至第8 條）而混合2 種以上之毒品者，適用其中最
      高級別毒品之法定刑，並加重其刑至二分之一。」該條項
      所稱之「混合」，係指將2 種以上之毒品摻雜調合，無從
      區分而言（如置於同一包裝）。考其立法目的，係因目前
      毒品查緝實務，施用混合毒品之型態日益繁多，且因混合
      毒品之成分複雜，施用後所造成之危險性及致死率均高於
      施用單一種類者，為加強遏止混合毒品之擴散，爰增定犯
      毒品危害防制條例第4 條至第8 條之罪，而有混合2 種以
      上毒品之情形者，適用其中最高級別毒品之法定刑，並加
      重其刑至二分之一。此規定係就犯罪類型變更之個別犯罪
      行為予以加重，當屬刑法分則加重之性質而成為另一獨立
      之罪。經查，被告本案販賣之毒品咖啡包，經送鑑定結果
      ，其中附表編號1 、4 、6 、7 、8 、9 之毒品咖啡包，
      含有各該編號備註欄所示之第三級毒品及第四級毒品混合
      成分（至未扣案被告未及攜出之「兄弟你說」毒品咖啡包
      1 包，亦應含有第三級毒品及第四級毒品混合成分，詳下
      述），均係同一包裝內摻雜2 種以上之毒品，自屬上揭條
      例第9 條第3 項所稱之混合2 種以上之毒品。而衡諸常情
      ，毒品咖啡包成分複雜，同時摻入多種毒品在內之情形乃
      係常態，亦為我國一般社會生活所知悉，被告為智識成熟
      之成年人，且觀諸其與員警就販毒議價之對話內容甚是老
      練，且陳稱飲用毒品咖啡包後會產生很好睡覺之效果（警
      卷第10至11頁），亦自陳有施用毒品咖啡包（警卷第7 頁
      ），可知其對毒品咖啡包並非陌生，堪認被告販售毒品咖
      啡包時，就毒品咖啡包高度可能為混合毒品之成分一事，
      自屬明知，主觀上有故意無訛。是就被告販賣附表編號1
      、4 、6 、7 、8 、9 及未扣案「兄弟你說」毒品咖啡包
      之行為，即應適用其中最高級別毒品即第三級毒品相關犯
      罪（本件為販賣未遂）之法定刑。
    ⒉是核被告所為，係犯毒品危害防制條例第4 條第6 項、第
      3 項之販賣第三級毒品未遂罪（販賣附表編號2 、3 、5
      扣案之毒品咖啡包部分），以及同條例第4 條第6 項、第
      3 項、第9 條第3 項販賣第三級毒品而混合二種以上之毒
      品未遂罪（販賣附表編號1 、4 、6 、7 、8 、9 之毒品
      咖啡包及未扣案「兄弟你說」毒品咖啡包部分）。又依卷
      內事證，難認被告所持有之第三、四級毒品純質淨重已達
      5 公克以上，是被告販賣毒品前持有第三、四級毒品之行
      為，尚難該當同條例第11條第5 、6 項之犯行，自無為其
      販賣毒品犯行所吸收之問題，附此敘明。被告以一販賣行
      為同時觸犯上開2 罪名，為想像競合犯，依刑法第55條規
      定從一重之販賣第三級毒品而混合二種以上之毒品未遂罪
      論處。至公訴意旨認被告就販賣附表編號1 、4 、6 、7
      、8 、9 之毒品咖啡包部分及未扣案「兄弟你說」毒品咖
      啡包部分，係犯毒品危害防制條例第4 條第6 項、第3 項
      之販賣第三級毒品未遂罪，容有誤會，惟此二者基本社會
      事實同一，且經本院當庭告知被告及其辯護人此部分所涉
      罪名（院卷第454 頁），而無礙於其防禦權之行使，爰依
      刑事訴訟法第300 條之規定，予以變更起訴法條。
（二）刑之加重減輕
    ⒈被告販賣第三級毒品而混合二種以上之毒品未遂罪，應依
      毒品危害防制條例第9 條第3 項之規定，加重其刑。
    ⒉按毒品危害防制條例第17條第2 項規定，犯第4 條至第8
      條之罪於偵查及歷次審判中均自白者，減輕其刑。查被告
      就本件販賣毒品犯行，各於偵查及審判中自白不諱，此部
      分合於上揭規定，應依毒品危害防制條例第17條第2 項規
      定，減輕其刑。
    ⒊被告就本件犯行為未遂犯，審酌本次係員警喬裝為購毒者
      而進行交易，前揭毒品實際流入市面之可能性極低，對社
      會危害性有限，所犯較既遂犯為輕，故依刑法第25條第2
      項之規定，按既遂犯之刑減輕之。
    ⒋毒品危害防制條例第17條第1 項部分
      按毒品危害防制條例第17條第1 項規定，犯第4 條至第8
      條、第10條或第11條之罪，供出毒品來源，因而查獲其他
      正犯或共犯者，減輕或免除其刑，查被告供出毒品來源為
      姓名年籍不詳綽號為「蟑螂」之人，此部分經本院函詢後
      ，宜蘭縣政府警察局以110 年2 月24日警刑偵四字第1100
      010015號函1 份及110 年3 月2 日警刑偵四字第11000112
      32號函覆以：被告於調查筆錄中僅供稱上游綽號「蟑螂」
      ，未提供其他明確事證供警方查緝，又扣案手機內亦未有
      與疑似「蟑螂」之對話紀錄，故無從續行追查而查緝毒品
      上游等語（院卷第39、43頁）；臺灣高雄地方檢察署亦以
      110 年3 月4 日雄檢榮克109 偵22087 字第1100013310號
      函1 份函覆稱：無查獲相關上手等語（院卷第45頁）。是
      此部分與毒品危害防制條例第17條第1 項之要件尚有未合
      ，是不應依上開規定減輕其刑。
    ⒌綜上所述，被告就本案犯行同時有上述應予加重及減輕之
      事由，依刑法第71條第1 項之規定，應先加重後減輕之，
      減輕部分依刑法第70條規定，遞減輕之。
    ⒍刑法第59條部分
      至辯護人請求依刑法第59條酌減其刑部分，按犯罪之情狀
      顯可憫恕，認科以最低度刑仍嫌過重者，得酌量減輕其刑
      ，刑法第59條固有明文。惟查，被告本件犯行得依修正前
      毒品危害防制條例第17條第2 項、刑法第25條第2 項規定
      遞減，考量本件之犯罪情節、販毒數量及其金額，經衡酌
      已無情輕而法重之情形，是不應依刑法第59條規定減輕之
      。
三、量刑
    爰以行為人之責任為基礎，審酌被告於犯本件前已有自行施
    用過毒品咖啡包，已明知該毒品對於人體之影響及其危害，
    且被告為正常智識之成年人，亦知毒品咖啡包因外包裝與一
    般飲品無異，除可能使施用者降低濫用毒品之罪惡感、不易
    查緝外，更可能使無意施用之人在無警覺心之情形下服用，
    而已為政府嚴加查禁之物品，竟販賣本件毒品咖啡包以牟利
    ，不但助長毒品泛濫，更嚴重危害社會、經濟及購毒者之身
    心健康，影響層面非淺，應嚴加非難，惟念及被告均坦承犯
    行，犯後態度尚佳，並考量本件被告之販毒金額，及其於本
    院審理時自承之學歷、家庭、經濟情況及其前科素行等一切
    情狀，就被告所犯量處如主文欄所示之刑。
四、沒收部分：
（一）扣案附表編號10所示之物，為被告所有犯本罪所用之物，
      爰依毒品危害防制條例第19條第1 項規定，於被告所犯本
      罪項下宣告沒收；員警雖有交付4000元之毒品對價予被告
      ，惟該4000元旋歸還予員警，難認被告已有犯罪所得，故
      不宣告沒收；扣案附表編號11、12所示之物，非違禁物且
      與本件犯罪事實無關，亦不予宣告沒收。
（二）扣案如附表編號1 至9 所示之物，經鑑驗後為第三級毒品
      成分或第三、四級毒品混合成分（成分詳如各該編號備註
      欄所示）等情，此有卷附之內政部警政署刑事警察局109
      年12月18日刑鑑字第1098015853號鑑定書1 份（送驗證物
      ：毒品咖啡包）（偵卷第55至56頁）及高雄醫學大學附設
      中和紀念醫院檢驗醫學部毒物室110 年3 月29日濫用藥物
      檢驗報告7 份（院卷第53至65頁）在卷可查，則上開扣案
      物，均屬違禁物，均應依刑法第38條第1 項規定，宣告沒
      收。至盛裝上揭毒品之包裝袋，以現今所採行之鑑驗方式
      ，因袋內仍會殘留微量毒品，無法將之完全析離，應整體
      視之為毒品，連同該等包裝袋併予諭知沒收，而鑑驗用罄
      之毒品，既均已滅失，自毋庸再予宣告沒收。另未扣案被
      告未及交付之「兄弟你說」毒品咖啡包1 包，根據前開扣
      案「兄弟你說」包裝之毒品咖啡包（即附表編號6 至9 毒
      品）之鑑定結果，可合理推論內亦含有第三、四級毒品混
      合成分，亦屬違禁物，且無證據證明業已滅失，應依刑法
      第38條第1 項規定宣告沒收，其包裝袋依據前開同一理由
      ，應連同諭知沒收。
據上論斷，應依刑事訴訟法第299 條第1 項前段、第300 條，毒
品危害防制條例第4 條第3 項、第4 項、第6 項、第9 條第3 項
、第17條第2 項、第19條第1 項，刑法第11條、第55條、第25條
、第38條第1 項，判決如主文。
本案經檢察官王建中提起公訴，檢察官張靜怡到庭執行職務。
中    華    民    國   111    年    2     月    22    日
                  刑事第十二庭  審判長法  官  蔡書瑜
                                      法  官  楊甯伃
                                      法  官  蔡有亮
以上正本證明與原本無異。
如不服本判決應於收受送達後20日內向本院提出上訴書狀，並應
敘述具體理由；如未敘述上訴理由者，應於上訴期間屆滿後20日
內向本院補提理由書（均須按他造當事人之人數附繕本）「切勿
逕送上級法院」。
中    華    民    國   111    年    2     月    22    日
                                      書記官  葉郁庭
附錄法條
毒品危害防制條例第4 條第3 項、第4 項、第6 項、第9 條第3
項
毒品危害防制條例第4條
製造、運輸、販賣第一級毒品者，處死刑或無期徒刑；處無期徒
刑者，得併科新臺幣 3 千萬元以下罰金。
製造、運輸、販賣第二級毒品者，處無期徒刑或 10 年以上有期
徒刑，得併科新臺幣 1 千 5 百萬元以下罰金。
製造、運輸、販賣第三級毒品者，處 7 年以上有期徒刑，得併
科新臺幣 1 千萬元以下罰金。
製造、運輸、販賣第四級毒品者，處 5 年以上 12 年以下有期
徒刑，得併科新臺幣 5 百萬元以下罰金。
製造、運輸、販賣專供製造或施用毒品之器具者，處 1 年以上
7 年以下有期徒刑，得併科新臺幣 1 百 50 萬元以下罰金。
前五項之未遂犯罰之。
　
毒品危害防制條例第9條
成年人對未成年人販賣毒品或犯前三條之罪者，依各該條項規定
加重其刑至二分之一。
明知為懷胎婦女而對之販賣毒品或犯前三條之罪者，亦同。
犯前五條之罪而混合二種以上之毒品者，適用其中最高級別毒品
之法定刑，並加重其刑至二分之一。
　
附表：
┌──┬───────┬────┬──────────────────────────────┐
│編號│    扣案物    │  數量  │                             備註                           │
├──┼───────┼────┼──────────────────────────────┤
│1   │彩虹惡魔毒品咖│1包     │淨重5.59公克，取1.82公克鑑定用罄，餘3.77公克；檢出第三級毒品│
│    │啡包          │        │4-甲基甲基卡西酮、微量第三級毒品硝甲西泮、微量第四級毒品硝西│
│    │              │        │泮；4-甲基甲基卡西酮純度約4%（換算驗前純質淨重0.2236公克）；│
│    │              │        │硝甲西泮及硝西泮純度均小於1%、無法計算純質淨重。            │
│    │              │        ├──────────────────────────────┤
│    │              │        │混合第三、四級毒品。                                        │
├──┼───────┼────┼──────────────────────────────┤
│2   │彩虹惡魔毒品咖│1包     │測得第三級毒品4-甲基甲基卡西酮陽性；驗前淨重5.747 公克、驗後│
│    │啡包          │        │淨重5.727 公克；純度17% 、純質淨重0.98公克。                │
│    │              │        ├──────────────────────────────┤
│    │              │        │僅含第三級毒品。                                            │
├──┼───────┼────┼──────────────────────────────┤
│3   │彩虹惡魔毒品咖│1包     │測得第三級毒品4-甲基甲基卡西酮陽性；驗前淨重5.885 公克、驗後│
│    │啡包          │        │淨重5.865 公克；純度5.4%、純質淨重0.32公克                  │
│    │              │        │。                                                          │
│    │              │        ├──────────────────────────────┤
│    │              │        │僅含第三級毒品。                                            │
├──┼───────┼────┼──────────────────────────────┤
│4   │彩虹惡魔毒品咖│1包     │測得第三級毒品4-甲基甲基卡西酮及第四級毒品硝西泮陽性；驗前淨│
│    │啡包          │        │重5.785 公克、驗後淨重5.765 公克；4-甲基甲基卡西酮純度11.5% │
│    │              │        │、純質淨重0.666 公克；硝西泮純度小於1%、無法計算純質淨重。  │
│    │              │        ├──────────────────────────────┤
│    │              │        │混合第三、四級毒品。                                        │
├──┼───────┼────┼──────────────────────────────┤
│5   │彩虹惡魔毒品咖│1包     │測得第三級毒品4-甲基甲基卡西酮陽性；驗前淨重5.771 公克、驗後│
│    │啡包          │        │淨重5.751 公克；純度3.9%、純質淨重0.23公克。                │
│    │              │        ├──────────────────────────────┤
│    │              │        │僅含第三級毒品。                                            │
├──┼───────┼────┼──────────────────────────────┤
│6   │兄弟你說毒品咖│1包     │測得第三級毒品4-甲基甲基卡西酮及第四級毒品硝西泮陽性；驗前淨│
│    │啡包          │        │重7.551 公克、驗後淨重7.531 公克；4-甲基甲基卡西酮純度2.7%、│
│    │              │        │純質淨重0.208 公克；硝西泮純度小於1%、無法計算純質淨重。    │
│    │              │        ├──────────────────────────────┤
│    │              │        │混合第三、四級毒品。                                        │
├──┼───────┼────┼──────────────────────────────┤
│7   │兄弟你說毒品咖│1包     │淨重7.64公克，取2.07公克鑑定用罄，餘5.57公克；檢出第三級毒品│
│    │啡包          │        │4-甲基甲基卡西酮、微量第四級毒品硝西泮；4-甲基甲基卡西酮純度│
│    │              │        │約4%（換算驗前純質淨重0.3056公克）；硝西泮純度小於1%、無法計│
│    │              │        │算純質淨重。                                                │
│    │              │        ├──────────────────────────────┤
│    │              │        │混合第三、四級毒品。                                        │
├──┼───────┼────┼──────────────────────────────┤
│8   │兄弟你說毒品咖│1包     │測得第三級毒品4-甲基甲基卡西酮及第四級毒品硝西泮陽性；驗前淨│
│    │啡包          │        │重7.189 公克、驗後淨重7.169 公克；4-甲基甲基卡西酮純度2.4%、│
│    │              │        │純質淨重0.178 公克；硝西泮純度小於1%、無法計算純質淨重。    │
│    │              │        ├──────────────────────────────┤
│    │              │        │混合第三、四級毒品。                                        │
├──┼───────┼────┼──────────────────────────────┤
│9   │兄弟你說毒品咖│1包     │測得第三級毒品4-甲基甲基卡西酮及第四級毒品硝西泮陽性；驗前淨│
│    │啡包          │        │重7.23公克、驗後淨重7.21公克；4-甲基甲基卡西酮純度3.4%、純質│
│    │              │        │淨重0.25公克；硝西泮純度小於1%、無法計算純質淨重。          │
│    │              │        ├──────────────────────────────┤
│    │              │        │混合第三、四級毒品。                                        │
├──┼───────┼────┼──────────────────────────────┤
│10  │IPHONE6 手機（│1支     │被告所有供犯本件所用之物，宣告沒收。                        │
│    │SIM ：00000000│        │                                                            │
│    │24；IMEI：3530│        │                                                            │
│    │00000000000 ）│        │                                                            │
├──┼───────┼────┼──────────────────────────────┤
│11  │IPHONE8PLUS 手│1支     │與本案無關，不予宣告沒收。                                  │
│    │機（SIM ：0909│        │                                                            │
│    │576230；IMEI：│        │                                                            │
│    │00000000000000│        │                                                            │
│    │1）           │        │                                                            │
├──┼───────┼────┼──────────────────────────────┤
│12  │新臺幣        │2700元  │與本案無關，不予宣告沒收。                                  │
└──┴───────┴────┴──────────────────────────────┘